【裁判字號】    92,交易,24
【裁判日期】    920617
【裁判案由】    過失傷害
【裁判全文】
臺灣雲林地方法院刑事判決                          九十二年度交易字第二四號
    公  訴  人  臺灣雲林地方法院檢察署檢察官
    被      告  乙 ○ ○
    輔  佐  人  丙○○○
右列被告因過失傷害案件，經檢察官提起公訴（九十一年度偵字第二八二三號），本
院判決如左：
    主  文
乙○○因過失傷害人致重傷，處有期徒刑參月，如易科罰金，以參佰元折算壹日。
    事  實
一、乙○○於民國（下同）九十一年三月十九日下午三時二十分許，駕駛車牌號碼Ｓ
    Ｌ－五七三九號自小客車，沿雲林縣斗六市○○路○段由東往西方向行駛，途經
    斗六市○○路○段全買大賣場停車場出入口處，欲變換車道右轉進入該停車場入
    口時，本應注意汽車行經交岔路口右轉時，應暫停讓右側慢車道之各型車輛先行
    ，且應注意汽車在快慢車道間變換車道時，應讓直行車先行，並注意安全距離，
    而按當時天色為日間、天候為晴、光線明亮，且道路為無缺陷、無障礙之柏油省
    道，視距應尚良好，顯無不能注意之情形，詎竟疏未注意在變換車道右轉時，應
    讓直行車先行，且未注意保持安全距離，即貿然從快車道變換至慢車道，而欲右
    轉駛入該停車場入口，適有戊○○騎乘車牌號碼ＬＹＳ－五Ｏ六號重機車搭載己○○○，亦沿斗六市○○路○段機車專用道由東往西方向行駛而來，因戊○○騎
    乘機車途經大賣場之公共場所出、入口處未減速慢行，作隨時停車之準備，遂於
    乙○○所駕駛之自小客車突然右轉時，不及煞車、閃避，致戊○○所騎乘之重機
    車前輪等位置與乙○○所駕駛之自小客車右側車門，在機車專用道及慢車道分道
    線附近發生碰撞，戊○○、己○○○因而人、車倒地，戊○○因此受有腦震盪、
    額部裂傷、左手裂傷、臉及雙手多處擦傷、頸部肌肉拉傷、胸挫傷等傷害，己○○○因此受有頭部外傷合併顱內挫傷性腦出血，嗣並造成左側肢體輕度障礙之重
    傷害。乙○○則於肇事後，隨即報警，並在場協助將戊○○、己○○○送醫及等
    候警員到達現場處理而自首犯罪，並接受裁判。
二、案經戊○○、己○○○訴由雲林縣警察局斗六分局報請臺灣雲林地方法院檢察署
    檢察官偵查起訴。
    理  由
一、訊據被告乙○○坦承有於右揭時、地駕駛自小客車與告訴人戊○○所騎乘之重機
    車發生車禍，並致告訴人戊○○、己○○○受傷等情。惟被告另辯稱其不應負全
    部肇事責任，被告為自己辯護之意旨主要為：因當時另有二台機車正要由大賣場
    駛出，伊為避免撞及該二機車，只好將右轉的自小客車暫停在人行單車道（指慢
    車道）與機車道之間，準備等該二台機車駛出，再進入大賣場，當時伊有打方向
    燈，是戊○○以時速七十公里之速度行駛在人行單車道（指慢車道），未注意到
    已右轉暫停而準備進入大賣場的自小客車，而自行撞及該自小客車右前側面，戊○○應負主要過失責任等語。
二、告訴人二人因本件車禍，告訴人戊○○因此受有腦震盪、額部裂傷、左手裂傷、
    臉及雙手多處擦傷、頸部肌肉拉傷、胸挫傷等傷害，告訴人己○○○因此受有頭
    部外傷合併顱內挫傷性腦出血，嗣並造成左側肢體輕度障礙之重傷害一節，各有
    診斷證明書、殘障手冊影本等在卷可資佐證；因之，本件車禍肇事因而致告訴人
    二人分別受有上揭傷害之事實已堪認定。此外，復有雲林縣警察局道路交通事故
    調查報告表乙份、診斷證明書三紙、採證照片十四幀等在卷可稽。而告訴人己○○○所受傷害程度，縱如被告所言，告訴人前即有舊疾，然究其因果關係，仍屬
    因本件事禍而生加重，致有診斷書所載之重傷程度，則本件主要爭執點仍為肇事
    責任之歸屬。
三、按汽車變換車道、在快慢車道間變換車道時，應讓直行車先行，並注意安全距離
    ，道路交通安全規則第九十七條第五款、第九十八條第一項第六款分別定有明文
    。次按汽車行經交岔路口右轉應暫停讓右側慢車道之各型車輛先行；汽車在快慢
    車道間變換車道時，應讓直行車先行，並注意安全距離；乃以汽車變換車道時，
    應暫停讓直行車先行，並注意安全距離，亦經交通部六十三年交路（六三）字第
    一一二四五號解釋函示。經查，
（一）被告乙○○為領有駕駛執照之人，業據被告自承在卷，被告駕駛車輛行經肇事
      地點時，自應遵行上開規定，小心注意車前狀況，謹慎駕車，且依當時天候為
      晴天、日間有自然光線、路面乾燥、無缺陷、道路狀況及視距良好等客觀環境
      判斷，被告並無不能注意之情事。
（二）比對卷附前開車損照片、現場照片共十四幀（警訊卷附三張、被告於檢察官偵
      查時提出十一張附於偵查卷內）與被告之陳述，顯示：
１、被告自述撞擊後，告訴人二人均飛摔到安全島上草地（被告所提之圖及警訊卷照
    片參照）。
２、被告所駕之自小客車係呈斜向停放於肇事道路右側大賣場出入口過二分之一處（
    警訊卷附第三張照片參照），機車倒於自小客車右前方靠近安全島處，可見自小
    客車所停與道路邊線所呈現之角度很小。
３、被告所駕駛之自小客車右側前門板金則呈現非輕微之凹陷狀態，已見該自小客車
    與來撞之機車，於撞擊時所呈之角度，顯非是被告所稱之小角度的斜撞（小客車
    斜轉大賣場入口，機車直向前來），而是應比肇事後被告所駕駛自小客車所停放
    的角度還大。
４、被告雖稱其係「因當時有二台機車正要由大賣場駛出，伊為避免撞及該二機車，
    只好將右轉的自小客車暫停在人行單車道（指慢車道）與機車道之間，準備等該
    二機車駛出，再進入大賣場」，然而由警訊卷附第三張照片卻見被告所駕之自小
    客車係呈斜向停放於肇事道路右側大賣場出入口過二分之一處，顯與被告所稱靜
    止於入口處被撞一節不合。
５、因之，本件被告所指撞擊情形與照片所示停車位置、撞擊程度不合。
（二）承上，依自小客車停放及重機車倒地位置研判，自小客車應係在變換快、慢車
      道右轉時，車身呈斜角之狀況下，與機車前輪發生碰撞；且被告駕駛自小客車
      變換車道右轉之角度，較自小客車最終停放位置為大，否則不致造成自小客車
      右前門板金呈現非輕微之凹陷狀態，益徵二車之碰撞位置，應在自小客車最終
      停放位置之左後側機車專用道及慢車道分道線附近。
（三）又自小客車之最終停放位置既非車禍撞擊地點，是被告顯係變換快、慢車道右
      轉行進中，與告訴人所騎乘之重機車發生碰撞，且係在擦撞到重機車後，旋即
      偏離至慢車道停放甚明。另被告若有於變換快、慢車道右轉時，注意讓告訴人
      戊○○所騎乘之重機車先直行，並注意保持安全距離，當無以其車身右側與告
      訴人戊○○重機車前輪碰撞之可能，是被告就車禍之發生，顯有過失情事。
（四）第按道路交通安全規則第九十三條第一項第三款規定「行近工廠、學校、醫院
      、車站、會堂、娛樂、展覽、競技等「公共場所出入口均應減速慢行，作隨時
      停車之準備。」
１、本件肇事地點在大賣場出、入口之前方，且該出入口目標明顯，又距前方紅綠燈
      處僅約一百公尺，除據被告陳明在外，亦有現場採證照片（警訊卷附第三張照
      片參照）。
２、依前述被告所駕駛之自小客車右側前門板金則呈現非輕微之凹陷狀態，及告訴人
    所駕駛機車倒地位置、車損情形及告訴人倒地位置，可認告訴人戊○○騎乘機車
    於肇時之速率應非僅其所述的時速四十公里而已。
３、又肇事地點即二車碰撞處之右方，在機車道與安全島間尚有近二‧八尺寬廣之路
    面（參照警訊卷照片及雲林縣警察局道路交通事故調查報告表附之現場圖），惟
    告訴人戊○○仍幾近九十度的以機車前輪撞擊被告之自小客車。
４、若本件肇事純屬被告突然右轉，以致機車直接與自小客車擦撞，即自小客車因貼
    近機車而直接轉彎，致機車無衝撞自小客車之距離，如此，應是機車因被自小客
    車之速度、質量所形成之衝力擦撞及自小客車橫在前方等因素，機車似應直接往
    其右方倒地，而非如警卷照片所示機車倒在自小客車右前方靠近安全島邊。
５、亦即上揭跡證所顯示之情形，除彰顯被告確有突然間變換車道外，但亦顯現告訴
    人戊○○騎乘之機車，於撞上自小客車前有一段距離的衝撞過程，並於撞擊後偏
    向往前倒地。
６、惟因本件未見機車之煞車痕跡，可見若非因該機車於肇速時之速度超過時速四十
    公里，始導致告訴人戊○○未及採取閃避的動作而直接迎撞突然右轉之自小客車
    ，即是因告訴人戊○○有未注意前方之情形，致無採取閃避之動作。
７、可見告訴人戊○○騎乘機車途經大賣場之公共場所出、入口處未依交通安全規則
    之規定「減速慢行，作隨時停車之準備」，致於被告突然右轉時，告訴人不及煞
    車、閃避，亦應負有部分之過失責任。
四、被告駕車因而肇致本件行車事故，而被告駕駛車輛顯有違反前開依交通安全規則
    所應負之注意義務，應負過失責任甚明。雖然卷附臺灣省嘉雲區車輛行車事故鑑
    定委員會九十一年八月二十二日嘉鑑字第九一Ｏ九Ｏ七號函、臺灣省車輛行車事
    故覆議鑑定委員會九十一年十月二十九日府覆議字第九一二一四八號函據以判斷
    之資料中，除關於被告所駕駛車輛之「右後門起之輕微刮擦痕跡」之敘述迭經被
    告陳稱非本件車禍所致，宜予以去除不再資為判斷資料外，但本件確屬被告駕駛
    自小客車，變換車道右轉不當，應負過失責任，及告訴人戊○○騎乘機車途經大
    賣場之公共場所出、入口處未依交通安全規則之規定「減速慢行，作隨時停車之
    準備」，致於被告突然右轉時，告訴人不及煞車、閃避，亦應負有部分之過失責
    任，已如前述，可見鑑定意見所稱肇事地點、撞擊角度等分析並非無據，可資為
    本案推論之憑據，附此敘明。
五、雖本件告訴人戊○○騎乘機車亦應負部分之過失責任，然告訴人之過失既未達應
    負全部肇事責任之程度，則被告自不能僅因告訴人亦有過失，即認被告不應負過
    失責任，因之，被告之辯解，縱然部分屬實，仍不能解免被告應負之刑事責任。
    又告訴人二人分別受有前揭傷害，一如前述，且告訴人二人分別所受之普通傷害
    、重傷害結果，與被告之過失行為間，均具相當之因果關係，且被告對告訴人己○○○因受傷所產生之重傷害加重結果，在通常觀念上亦無不能預見之情事，自
    應就傷害之加重結果負責任。本件事證已臻明確，被告過失犯行堪予認定，應予
    依法論科。
六、核被告所為，被告致告訴人戊○○受傷部分，係犯刑法第二百八十四條第一項前
    段之過失傷害罪；被告致告訴人己○○○受傷部分，係犯刑法第二百八十四條第
    一項後段之過失傷害人致重傷罪。
（一）被告以一過失行為而觸犯上開二罪名，屬想像競合犯，應依刑法第五十五條之
      規定，從一重依刑法第二百八十四條第一項後段之過失傷害人致重傷罪。
（二）被告於肇事後即電話報警，業據其供明在卷，並在警員前往現場處理時，即當
      場承認為肇事人，業據到場處理車禍事件之警員丁○○載明於警訊卷附之道路
      交通事故調查報告表內，被告既係對於未發覺之罪自首而接受裁判，應依刑法
      第六十二條前段規定，減輕其刑。
（三）爰審酌被告前無犯罪紀錄，素行尚良好，因一時駕車疏於注意而肇事，及被害
      人所受重傷害之程度，與被告肇事後雖未與被害人家屬達成民事和解，惟被告
      已另申請調解委員會再為調解，被害人方面除已領取強制汽車責任保險金新臺
      幣約一百萬元外，並另提起損害賠償之民事訴訟，已據證人即告訴人戊○○於
      九十二年四月十五日證明在卷，並有民事起訴狀在卷可憑，暨被告於犯後因憂
      慮本件刑事程序，於偵查中即不斷提出陳述狀，復於九十一年十一月間因過於
      憂慮而中風一情，除據被告輔佐人當庭陳明外，亦有台北市仁愛醫院出具之診
      斷書及殘障手冊影本在卷可參等一切情狀，量處如主文所示之刑，並諭知易科
      罰金之折算標準。
據上論斷，應依刑事訴訟法第二百九十九條第一項前段，刑法第二百八十四條第一項
前段、後段、第五十五條、第四十一條第一項前段、第六十二條前段，罰金罰鍰提高
標準條例第一條前段、第二條，判決如主文。
本案經檢察官甲○○到庭執行職務。
中      華      民      國      九十二      年      六    月    十七    日
                                        臺灣雲林地方法院刑事第二庭
                                            法  官  黃玉清
右正本證明與原本無異。
如不服本判決，應於判決送達後十日內向本院提出上訴狀( 應附繕本 )。
                                            書記官  陳姵君
中      華      民      國      九十二      年      六    月    十七    日
刑法第二百八十四條
因過失傷害人者，處六月以下有期徒刑、拘役或五百元以下罰金，致重傷者，處一年
以下有期徒刑、拘役或五百元以下罰金。
從事業務之人，因業務上之過失傷人害者，處一年以下有期徒刑、拘役或一千元以下
罰金，致重傷者，處三年以下有期徒刑、拘役或二千元以下罰金。


司法院資訊處製作；財團法人民間司法改革基金會備份。
